【裁判字號】    97,中簡上,302
【裁判日期】    970528
【裁判案由】    詐欺
【裁判全文】
臺灣臺中地方法院刑事判決           97年度中簡上字第302號
上  訴  人  臺灣臺中地方法院檢察署檢察官
被      告  甲○○
上列上訴人因詐欺案件，不服本院民國97年3月3日97年度中簡字
第539號刑事簡易判決（檢察官聲請簡易判決處刑案號：97年度
偵字第2768號），提起上訴，並移送併案審理（97年度偵字第
2622號），本院管轄第二審合議庭判決如下︰
    主    文
原判決撤銷。
甲○○幫助共同連續意圖為自己不法之所有，以詐術使人將本人
之物交付，處有期徒刑月，如易科罰金，以新臺幣壹仟元折算
壹日。
    犯罪事實
一、甲○○依一般社會之通見，可預見一般人向他人收取金融機
    構帳戶存摺等相關資料使用，常與財產犯罪密切相關，且取
    得他人存摺等相關資料之目的，在於誘使被害人將遭詐欺款
    項匯入其所使用之人頭帳戶，以掩飾其等詐欺取財之犯罪所
    得，並藉此逃避檢警人員之追緝，且預見向其收取存摺之人
    ，有可能以其帳戶作為此類詐欺取財之不法所用，竟仍以縱
    若有人持以犯罪亦無違反本意之幫助詐欺取財之不確定故意
    ，於民國96年7月中旬間某日，在臺中市○○路與向上路口
    處，以新臺幣（下同）10,000元之代價，將其所有之臺灣中
    小企業銀行太平分行帳號00000000000號帳戶、合作金庫銀
    行烏日分行帳號0000000000000號帳戶連同存摺、印章、提
    款卡、提款密碼等，出售予上開犯罪集團某真實姓名年籍不
    詳之成年人使用。嗣該犯罪集團成員取得前開帳戶後，果基
    於意圖為自己不法所有之犯意，(1)於96年10月23日上午9時
    許起，推由真實姓名年籍不詳、自稱係「鳳凰衛星電視台人
    員」之某成年人，陸續以來電顯示係00000000000000、0000
    0000000000、00000000000000號之電話撥打至臺中縣大安鄉
    ○○○路50巷22號，向乙○○訛稱：你中獎了，但卻一直未
    予渠等聯絡，現獎金存放於外匯銀行，如再不去領，會遭徵
    收所得稅；又妳不是會員，須另外再辦臨時會員等語，致使
    乙○○因此陷於錯誤，於96年12月4日上午10時20分，先至
    臺灣中小企銀大甲分行，將53,400元存入甲○○前揭臺灣中
    小企業銀行帳戶內後，再至臺灣銀行大甲分行將60,000元匯
    入甲○○前揭臺灣中小企業銀行帳戶內，而受有財產上之損
    害（乙○○計損失113,400元）。(2)又上開犯罪集團成員，
    本同一意圖為自己不法所有之犯意，於96年10月27或28日某
    時許，再推由真實姓名年籍不詳、自稱「王靜雯」之某成年
    女子，撥打電話至丙○○○位於臺北市南港區○○○路○段
    194號4樓住處內，向丙○○○訛稱：加入旅行社會員以投資
    等語，致使丙○○○陷於錯誤，於96年11月23日下午1時35
    分，先至合作金庫銀行三重分行，將53,400元存入甲○○前
    揭合作金庫銀行烏日分行內，繼於96年11月26日下午2時21
    分許，至合作金庫銀行三重分行，將60,000元存入甲○○前
    揭合作金庫銀行烏日分行內後，再於96年11月28日中午12時
    21分許，至玉山銀行民生分行，將225,200元匯入甲○○前
    揭臺灣中小企業銀行帳戶內，而受有財產上之損害（丙○○○計損失338,600元）。
二、案經臺中縣警察局太平分局報請臺灣臺中地方法院檢察署檢
    察官偵查起訴，及同局烏日分局報請同署檢察官移送併案審
    理。
    理  由
壹、程序部分：
    按被告以外之人（包括證人、鑑定人、告訴人、被害人及共
    同被告等）於審判外之陳述雖不符刑事訴訟法第159條之1至
    之4等4條之規定，而經當事人於審判程序同意作為證據，法
    院審酌該言詞陳述或書面陳述作成時之情況，認為適當者，
    亦得為證據；當事人、代理人或辯護人於法院調查證據時，
    知有刑事訴訟法第159條第1項不得為證據之情形，而未於言
    詞辯論終結前聲明異議者，視為有前項之同意，同法第159
    條之5定有明文。立法意旨在於傳聞證據未經當事人之反對
    詰問予以核實，原則上先予排除。惟若當事人已放棄反對詰
    問權，於審判程序中表明同意該等傳聞證據可作為證據；或
    於言詞辯論終結前未聲明異議，基於尊重當事人對傳聞證據
    之處分權，及證據資料愈豐富，愈有助於真實發見之理念，
    且強化言詞辯論主義，使訴訟程序得以順暢進行，上開傳聞
    證據亦均具有證據能力。查本件證人即被害人乙○○、丙○○○於警訊中之指訴，及警卷所附臺中縣警察局大甲分局大
    甲派出所受理刑事案件報案三聯單、受理各類案件紀錄表、
    受理詐騙帳戶通報警示簡便格式表、受理詐騙案件資料表、
    內政部警政署反詐騙案件紀錄表、臺灣中小企業銀行存款憑
    條、臺灣銀行匯出匯款回條聯、臺灣中小企業銀行太平分行
    96年12月14日96太平字第9600298號函附開戶資料、資金往
    來明細，及玉山銀行匯款回條1張、合作金庫銀行存款憑條2
    張、合作金庫銀行新開戶登錄單及各類存款分戶交易明細表
    、臺北市政府警察局松山分局民有派出所受理刑事案件報案
    三聯單等，依卷證所示，其等作成之狀態，並無違背其等個
    人意思而為陳述，或其他違法取得之情形，且公訴人、被告
    於本院審理中表示對於本件卷內已存在之證據之證據能力不
    爭執（本院卷第17頁、第22頁至24頁），亦即對證人乙○○
    、丙○○○於警訊中之指訴，及警卷所附臺中縣警察局大甲
    分局大甲派出所受理刑事案件報案三聯單、受理各類案件紀
    錄表、受理詐騙帳戶通報警示簡便格式表、受理詐騙案件資
    料表、內政部警政署反詐騙案件紀錄表、臺灣中小企業銀行
    存款憑條、臺灣銀行匯出匯款回條聯、臺灣中小企業銀行太
    平分行96年12月14日96太平字第9600298號函附開戶資料、
    資金往來明細，及玉山銀行匯款回條1張、合作金庫銀行存
    款憑條2張、合作金庫銀行新開戶登錄單及各類存款分戶交
    易明細表、臺北市政府警察局松山分局民有派出所受理刑事
    案件報案三聯單等於本院審理中復不爭執其等證據能力及真
    實性，足認並無顯不可信之情況，且本院審酌證人乙○○、
    丙○○○於警訊中之指訴，及警卷所附臺中縣警察局大甲分
    局大甲派出所受理刑事案件報案三聯單、受理各類案件紀錄
    表、受理詐騙帳戶通報警示簡便格式表、受理詐騙案件資料
    表、內政部警政署反詐騙案件紀錄表、臺灣中小企業銀行存
    款憑條、臺灣銀行匯出匯款回條聯、臺灣中小企業銀行太平
    分行96年12月14日96太平字第9600298號函附開戶資料、資
    金往來明細，及玉山銀行匯款回條1張、合作金庫銀行存款
    憑條2張、合作金庫銀行新開戶登錄單及各類存款分戶交易
    明細表、臺北市政府警察局松山分局民有派出所受理刑事案
    件報案三聯單等之言詞或書面等證據內容，較無人情施壓或
    干擾，亦無不當取供之情形，復為本院事實認定之重要依據
    ，認為以之作為本案之證據亦屬適當，是證人乙○○、丙○○○於警訊中之指訴，及警卷所附臺中縣警察局大甲分局大
    甲派出所受理刑事案件報案三聯單、受理各類案件紀錄表、
    受理詐騙帳戶通報警示簡便格式表、受理詐騙案件資料表、
    內政部警政署反詐騙案件紀錄表、臺灣中小企業銀行存款憑
    條、臺灣銀行匯出匯款回條聯、臺灣中小企業銀行太平分行
    96年12月14日96太平字第9600298號函附開戶資料、資金往
    來明細，及玉山銀行匯款回條1張、合作金庫銀行存款憑條2
    張、合作金庫銀行新開戶登錄單及各類存款分戶交易明細表
    、臺北市政府警察局松山分局民有派出所受理刑事案件報案
    三聯單等於審判外之言詞、書面陳述，仍具有證據能力。
貳、實體部分：
一、上開事實業據被告甲○○於本院審理中坦承不諱，核與證人
    乙○○、丙○○○於警訊中所證述如何遭詐騙而存、匯款至
    前揭被告之帳戶等經過情節相符，復有臺中縣警察局大甲分
    局大甲派出所受理刑事案件報案三聯單、受理各類案件紀錄
    表、受理詐騙帳戶通報警示簡便格式表、受理詐騙案件資料
    表、內政部警政署反詐騙案件紀錄表、臺灣中小企業銀行存
    款憑條、臺灣銀行匯出匯款回條聯、臺灣中小企業銀行太平
    分行96年12月14日96太平字第9600298號函附開戶資料、資
    金往來明細，及玉山銀行匯款回條1張、合作金庫銀行存款
    憑條2張、合作金庫銀行新開戶登錄單及各類存款分戶交易
    明細表、臺北市政府警察局松山分局民有派出所受理刑事案
    件報案三聯單等在卷可稽。再按刑法上之故意，可分為直接
    故意與不確定故意（間接故意），所謂「不確定故意」，係
    指行為人對於構成犯罪之事實，預見其發生而其發生並不違
    背其本意者，刑法第13條第2項定有明文；復以幫助犯成立
    之要件，除須有幫助行為外，須行為人有幫助之故意，而其
    故意內涵，除須行為人對其所實施幫助行為有違法性之認識
    或有認識之可能外（構成要件故意或故意責任），尚須對於
    正犯所實施犯罪行為有具體之認識或有認識之可能性，亦即
    從犯對於正犯所實施之全部犯罪構成要件該當性之事實應有
    所認識或有認識之可能性。查金融帳戶之申請甚為簡易方便
    ，豈有人願意無端購買他人之金融帳戶使用？如非供作犯罪
    出入之帳戶或其他不法目的，應無隱匿自己名義帳戶而購買
    他人金融帳戶使用之必要；且邇來，利用「刮刮樂」「手機
    簡訊」等名義詐欺取財之犯罪類型層出不窮，該等犯罪，多
    數均係利用人頭帳戶作為出入帳戶，並經媒體廣為披載，被
    告係成年且智力成熟之人，對此應知之甚詳或有認識之可能
    性，則其對於該等帳戶係供不法集團用來詐欺取財，應有認
    識或認識之可能性無疑。果然前開帳戶即被詐欺集團利用作
    為犯詐欺取財罪之帳戶，足見被告有容任他人利用前開帳戶
    犯前開罪責之不確定故意，允無疑義。據此，可見被告上開
    不利於己之自白，確與事實相符，應可採信，本案事證明確
    ，被告犯行洵堪認定。
二、本件真實姓名年籍不詳之成年人等人基於意圖為自己不法之
    所有犯意，假冒如前述所示之身分，而以如前述所示之方式
    對證人乙○○、丙○○○詐欺取財，使其等均陷於錯誤，並
    因而交付本人之財物，該等真實姓名年籍不詳之成年人等人
    對證人乙○○、丙○○○之詐欺取財犯行則已既遂，該等真
    實姓名年籍不詳之成年人等人係共同犯刑法第339第1項之詐
    欺取財既遂罪，而被告提供其上開帳戶予該等真實姓名年籍
    不詳之成年人等人詐欺取財，係基於幫助他人詐欺取財之不
    確定故意，且所為屬詐欺取財罪構成要件以外之行為，核被
    告此部分所為，係犯刑法第30條第1項前段、第339條第1項
    詐欺取財既遂罪之幫助犯。被告幫助該等真實姓名年籍不詳
    之成年人等人犯共同詐欺取財既遂罪，為從犯，爰依修正後
    刑法第30條第2項之規定減輕其刑。原審因而對被告予以論
    罪科刑，固非無見，惟原審漏未就證人丙○○○部分予以審
    酌，尚有未洽，上訴人以此提起上訴，為有理由，自應由本
    院將原審判決予以撤銷。爰審酌被告犯本件之罪係因一時貪
    圖小利所致，犯罪手段尚屬平和，惟念其雖未實際參與詐欺
    取財犯行，但其行為使詐欺者得以隱匿真實身分，減少遭查
    獲之風險，有助長犯罪之虞，及證人乙○○、丙○○○因被
    告之幫助詐欺犯行，所受損害之程度暨被告犯罪後坦承犯行
    ，態度尚佳，且現已在倫鉅有限公司擔任作業員，併被告尚
    有二子有待被告予以照養，分別有上開公司之在職證明書、
    戶籍謄本各1份在卷可憑之被告生活、家庭情況等一切情狀
    ，量處如主文所示之刑，並諭知如易科罰金之折算標準。
據上論結，應依刑事訴訟法第369條第1項前段、第364條、第299
條第1項前段，刑法第339條第1項、第30條第1項前段、第2項、
第41條第1項前段，刑法施行法第1條之1第1項、第2項前段，判
決如主文。
本案經檢察官丁○○到庭執行職務。
中    華    民    國    97    年    5     月    28    日
                  刑事第14庭    審判長法  官  陳  葳
                                      法  官  劉逸成
                                      法  官  林世民
上正本證明與原本無異。
本件不得上訴。
                                      書記官  紀俊源
中    華    民    國    97    年    5     月    28    日
附錄論罪科刑法條：
中華民國刑法第30條
幫助他人實行犯罪行為者，為幫助犯。雖他人不知幫助之情者，
亦同。
幫助犯之處罰，得按正犯之刑減輕之。
中華民國刑法第339條
意圖為自己或第三人不法之所有，以詐術使人將本人或第三人之
物交付者，處5年以下有期徒刑、拘役或科或併科1,000元以下罰
金。
以前項方法得財產上不法之利益或使第三人得之者，亦同。
前二項之未遂犯罰之。


司法院資訊處製作；財團法人民間司法改革基金會備份。
